臺灣臺中地方法院刑事判決　　　　　　　　　　　　　九十年度易字第二四七七號
　　公　訴　人　臺灣臺中地方法院檢察署檢察官
　　被　　　告　乙○○
右列被告因恐嚇取財等案件，經檢察官提起公訴（九十年度偵緝字第二０四號），本
院判決如左：
    主  文
乙○○傷害人之身體，處有期徒刑伍月，如易科罰金，以佰元折算壹日；又以加害
身體、自由之事，恐嚇他人致生危害於安全，處有期徒刑貳月，如易科罰金，以佰
元折算壹日。應執行有期徒刑陸月，如易科罰金，以佰元折算壹日。
    事  實
一、乙○○前曾民國八十九年二月春節期間，借款新臺幣（下同）十八萬元予甲○○
    ，甲○○卻遲未清償借款，心生不滿。乙○○於八十九年五月二十七日上午六時
    許，在臺中市○○路與繼光街口巧遇甲○○，遂向甲○○催討前開債務，然甲○○仍稱其無資力清償，乙○○遂基於傷害人之故意，持斧頭割傷甲○○，致甲○○受有頭部、臉部及右膝多處挫傷及裂傷等傷害，乙○○並以此強暴方式，取走
    甲○○置於衣服口袋內之三萬元，妨害甲○○對上開三萬元所有權之行使。嗣於
    翌日（二十八日）下午六時許，甲○○之女丙○○陪同甲○○前往臺中市警察局
    第一分局繼中派出所報案，經警方通知乙○○至該派出所說明，並查詢得知乙○○與甲○○有上開債權債務關係，且乙○○與丙○○間彼此認識，是乙○○遂與
    丙○○至上開派出所廁所旁邊之樓梯處商談和解之事，詎乙○○竟另行基於恐嚇
    之故意，對丙○○恫嚇稱：「若你們執意要告我，我知道你父親與祖母住哪裡，
    他們會發生什麼事情，我不知道」等語，而以此等加害丙○○父親及祖母身體、
    自由之事恐嚇丙○○，致使丙○○對其父親及祖母之安全感到嚴重不安，因而心
    生畏懼，致生危害於丙○○之安全。
二、案經甲○○訴請臺灣臺中地方法院檢察署檢察官偵查起訴。
    理  由
一、訊據被告乙○○對其於八十九年五月二十七日凌晨，在臺中市○○路與繼光街口
    巧遇告訴人甲○○，及告訴人受有如事實欄所示之傷害，並取走三萬元，嗣於翌
    日（二十八日）下午六時許，其在臺中市繼光派出所，與告訴人成立和解等事實
    固坦承不諱，惟矢口否認有何不法犯行，辯稱：該把斧頭是甲○○帶去的，伊看
    到他要攻擊伊，伊才搶下斧頭，他的傷是搶斧頭時造成的，伊沒有搶走他身上的
    三萬元，該三萬元是他拿出斧頭之前自己交給伊的，且伊沒有恐嚇丙○○，可能
    是伊當時情緒激動，講話比較衝動云云。惟查：
（一）告訴人於警詢時指稱：「八十九年五月二十七日凌晨，在臺中市○○路、繼光
      街口又被遇見，乙○○持一支斧頭將我砍傷（詳如照片），致我倒地，並將我
      身上皮包內三萬元強行搶走：」（見八十九年度偵字第九一九四號偵查卷第三
      十頁反面）、「斧頭是乙○○帶的，他說我錢欠那麼久還不還，：：」（見九
      十年度偵緝字第二０四號偵查卷第三十九頁）等語；另證人丙○○於本院九十
      年十一月二十八日訊問時亦具結證稱：「（八十九年五月二十八日於繼中派出
      所之情形？）．．．在警察局辦公室裡我問乙○○為何要打我父親，他說我父
      親借錢不還，而且還躲著他．．．」等語，並有卷附記載告訴人所受上開傷害
      之財團法人私立中國醫藥學院附設醫院診斷證明書一份及照片七幀可稽，被告
      傷害告訴人並取走告訴人三萬元財物之犯行，堪以認定。
（二）被告雖辯稱：斧頭是告訴人所攜帶，因告訴人要攻擊伊，伊欲搶下斧頭，才造
      成告訴人受傷，三萬元是告訴人拿出斧頭前自己交給伊云云。然告訴人受傷之
      部位遍及頭部、臉部及膝蓋多處，且左眼紅腫等情，有上開卷附診斷證明書及
      告訴人受傷之照片可參，此等傷害顯非僅因被告搶下斧頭所導致。再者，參酌
      被告適值二十多歲壯年，身材高碩，而告訴人年約五十餘歲，且體格瘦小，倘
      若被告僅係搶下斧頭，當無致使告訴人受有上開傷害之可能。又設若告訴人係
      主動將皮包內之三萬元交予被告，告訴人自無於交付三萬元予被告之後，隨即
      以斧頭攻擊被告之理，是被告所辯上情，衡與一般經驗法則有違，顯係矯飾卸
      責之詞，不足採信。
（三）被告於前揭時地恐嚇證人丙○○之事實，業據證人丙○○於本院九十年十一月
      二十八日訊問時具結證稱：「（八十九年五月二十八日於繼中派出所之情形？
      ）後來乙○○問我是否要和解，當時有警察在場，我沒有說好，乙○○就把我
      拉到廁所旁的樓梯間，並跟我說如果我們執意要告他的話，他知道我父親及祖
      母住哪裡，他們會發生什麼事情，他不知道，我聽的時候心理很害怕：：」等
      語屬實，核與被告於本院九十一年一月八日審理時自承：「我有把丙○○叫到
      廁所旁的樓梯間談和解的事情，：：可能是我當時情緒激動，講話比較衝動」
      等語，及證人即於八十九年五月二十八日處理告訴人報案一事之繼中派出所警
      員徐緒誠到庭結證稱：「（請說明八十九年五月二十八日下午六時左右，乙○○及甲○○和解過程。）當天我備勤，甲○○來報案要告乙○○傷害，我們調
      查發現他們之間有債務糾紛，甲○○的女兒好像跟乙○○有認識，所以他們就
      先到廁所旁邊的樓梯間談，談了約有半個小時。」等詞，均若合符節，且本院
      審酌證人丙○○所證上情，尚與常情相符，是其證言，自堪憑採。又刑法第三
      百零五條之立法理由，恐嚇罪之判斷重點應係行為人之行為是否使人心生畏懼
      ，致危害安全，即本條恐嚇之行為不必對於本人為之，無論直接或間接恐嚇，
      若致危害安全者，即構成本罪；且立法上亦未表明所加害之事限於受恐嚇者本
      人之生命、身體、自由、財產；再者，基於保護親屬之立場，晚輩多未將受恐
      嚇之事轉告長輩，而若因長輩未受告知，即謂其人身安全未受影響，則對晚輩
      本身承受之嚴重精神壓力及人身自由所感受之重大威脅，在法律上又何能置之
      不理（刑法第三百零五條立法理由及最高法院九十年度臺上字第五四０九號判
      決參照）。本案被告前揭所為恐嚇之內容，依一般社會觀念，顯已足以使人產
      生畏怖之情，參之前開說明，已致生危害於證人丙○○之安全。綜上，被告確
      有恐嚇證人丙○○之犯行，堪以認定。
二、被告上開傷害告訴人及搶取告訴人三萬元之行為，核係犯刑法第二百七十七條第
    一項之傷害罪、第三百零四條妨害人行使權利之強制罪；被告恐嚇證人丙○○之
    行為，核係犯刑法第三百零五條恐嚇危害安全罪。被告所犯傷害罪及妨害人行使
    權利之強制罪間，有方法結果之牽連犯關係，依刑法第五十五條規定，應從一較
    重之傷害罪處斷。又被告所犯傷害罪與恐嚇危害安全罪二罪間，犯意各別，罪名
    有異，應予分論併罰。公訴意旨雖以被告意圖為自己不法之所有，在上開派出所
    樓梯間，要求證人丙○○簽發本票替告訴人償還債務，並恫嚇稱：若不簽本票，
    以後你父親發生什麼事我不知道等語，使證人丙○○心生畏懼，而簽發面額一萬
    元之本票八紙及面額五千元之本票乙紙，嗣被告並多次派討債公司之人員前往證
    人丙○○住處催討上開債務，因認被告涉有刑法第三百四十六條第一項之恐嚇取
    財罪嫌。然按刑法第三百四十六條第一項恐嚇取財罪，係以犯人所為不法之惡害
    通知達到於被害人，並足使其心生畏懼而交付財物為要件，最高法院著有四十五
    年臺上字第一四五０號判例可參。本案被告堅詞否認有何恐嚇取財之行為，辯稱
    係丙○○自己願意與伊和解等語。經查，(1)告訴人曾向被告借款十八萬元一節，
    業據告訴人於八十九年度偵字第九一九四號偵查訊問時陳稱明確；又告訴人承認
    確有積欠上開與被告達成和解之金額等情，亦據證人丙○○於本院審理時結證屬
    實，是被告對於告訴人確有和解書上所載之十三萬五千元債權，足以認定。(2)證
    人丙○○於本院審理時證稱略以：被告要求伊父親寫和解書，並說把錢還掉就可
    以解決事情，伊心理想說伊父親沒有那麼多錢，被告又要伊擔保，伊就跟被告討
    價還價，最後決定以八萬五千元和解，被告要伊開八張一萬元及一張五千元的本
    票，伊有問被告，為何要伊寫本票，被告稱因伊父親常常躲被告，所以要伊當發
    票人比較好，伊就在警察局的辦公室裡簽了九張本票，伊父親當時有承認該筆債
    務，伊父親也要伊簽本票，伊簽的九張本票，是經過伊父親與被告討論後，才決
    定以此方式解決伊父親的債務等語，足徵證人丙○○所以簽發本票，係經其與告
    訴人及被告商議，而決定以此方式清償告訴人之債務；另被告縱委託他人向證人
    丙○○催討金錢，亦屬行使法律上之債權請求權，均難認被告有何意圖自己不法
    之所有，施以強暴脅迫之行為，自難以該罪相繩。公訴人認被告係犯恐嚇取財罪
    ，容有未洽，惟恐嚇取財罪與恐嚇危害安全罪之社會基本事實相同，起訴法條應
    予變更。爰審酌被告僅因債務問題即傷害告訴人，致其受傷，又妨害告訴人行使
    權利，且恐嚇證人丙○○，犯後並否認犯行，矯飾卸責，惡性非輕，惟念其未曾
    受有期徒刑以上刑之宣告，有臺灣高等法院被告全國前案紀錄表在卷可稽等一切
    情狀，分別量處如主文所示之刑，均諭知如易科罰金之折算標準，並定其應執行
    之刑，及如易科罰金之折算標準。又被告割傷告訴人所用之斧頭已經丟棄，業據
    被告供承在卷，並未扣案，且該斧頭亦非違禁物，縱為被告所有，為免日後執行
    困難，本院認無宣告沒收之必要，附此敘明。
據上論斷，應依刑事訴訟法第二百九十九條第一項前段、第三百條，刑法第二條第一
項前段、第二百七十七條第一項、第三百零四條第一項、第三百零五條、修正後之刑
法第四十一條第一項前段、第五十一條第五款，罰金罰鍰提高標準條例第一條前段、
第二條，判決如主文。
本案經檢察官吳祚延到庭執行職務
中      華      民      國      九十一      年      一    月    十八    日
                                臺灣臺中地方法院刑事第四庭
                                        法  官  楊  真  明
右正本證明與原本無異。
如不服本判決，應於送達後十日內向本院提出上訴狀（須附繕本），上訴於臺灣高等
法院臺中分院。
                                        書記官
中      華      民      國      九十一      年      一    月    二十一  日
附錄本判決論罪科刑法條
中華民國刑法第二百七十七條第一項
  傷害人之身體或健康者，處三年以下有期徒刑、拘役或一千元以下罰金。
中華民國刑法第三百零四條第一項
  以強暴、脅迫使人行無義務之事或妨害人行使權利者，處三年以下有期徒刑、拘役
  或三百元以下罰金。
中華民國刑法第三百零五條
  以加害生命、身體、自由、名譽、財產之事，恐嚇他人致生危害於安全者，處二年
  以下有期徒刑、拘役或三百元以下罰金。
